【裁判字號】    99,易緝,234
【裁判日期】    990729
【裁判案由】    竊盜
【裁判全文】
臺灣臺中地方法院刑事判決             99年度易緝字第234號
公  訴  人  臺灣臺中地方法院檢察署檢察官
被      告  甲○○
上列被告因竊盜案件，經檢察官提起公訴（98年度偵字第29352號
、99年度偵字第2508號），本院判決如下：
    主    文
甲○○結夥三人以上、攜帶兇器、毀壞安全設備竊盜，累犯，處
有期徒刑捌月。扣案如附表所示之物均沒收。
    犯罪事實
一、甲○○前因違反肅清煙毒條例案件，經本院先後以82年度訴
    字第693號判決有期徒刑2年（緩刑5年經撤銷）、82年度訴
    字第4603號判決判處有期徒刑3年6月（經臺灣高等法院臺中
    分院以83年度上訴字第722號駁回上訴確定）、83年度訴字
    第3651號判決判處有期徒刑3年9月確定，經接續執行，於88
    年2月13日因縮短刑期假釋出獄，嗣又經撤銷假釋，執行殘
    刑有期徒刑4年4月20日，甫於民國95年11月3日縮刑期滿執
    行完畢。猶不知悔改，先由丙○○（由本院另行審結）與姓
    名年籍不詳綽號「胖子」之成年男子，共同基於意圖為自己
    不法所有之犯意聯絡，謀議竊取裕國冷凍冷藏股份有限公司
    （下稱裕國冷凍公司）冷凍庫之物品後，由丙○○以其所有
    內置門號0000000000號SIM卡之行動電話聯絡乙○○（由本
    院另行審結）與甲○○共同參與犯案。於98年11月22日上午
    2 時許由丙○○駕駛車牌號碼9P-7345號自小貨車，搭載乙○○、甲○○前往臺中市西屯區○○區○路3號裕國冷凍公
    司之G304冷凍庫（該冷凍庫出租予天連農水產股份有限公司
    存放貨品），由丙○○攜帶藍黑便帽2頂、白色手套1副及持
    可供兇器使用之黑色握把鐵撬1支，撬開冷凍庫之鐵鍊後，
    丙○○、乙○○動手竊取漁獲即海鮮26箱得手，甲○○則負
    責在旁把風。丙○○旋將該等漁獲交予「胖子」，並自「胖
    子」處取得新臺幣 (下同)1 萬元，得款後朋分2000元予乙○○、3000元予甲○○。嗣於98年12月10日，經警持搜索票
    搜索丙○○所有車牌號碼X6-5311號自小客車及其位於臺中
    市○區○○路358之1巷52號2樓住處，扣得如附表所示之藍
    黑便帽2頂、白色手套1副、黑色握把鐵撬1支、NOKIA牌行動
    電話1支、門號0000000000號SIM卡1張，而得知上情。
二、案經裕國冷凍公司訴由臺中市警察局第六分局報告臺灣臺中
    地方法院檢察署檢察官偵查起訴。
    理    由
一、證據能力部分：
（一）按刑事訴訟法第159條第1項規定：被告以外之人於審判外
      之言詞或書面陳述，除法律有規定者外，不得作為證據。
      其立法本旨係以被告以外之人於審判外之言詞或書面陳述
      ，因當事人無從直接對於原供述者為反對之詰問，以擔保
      其真實性，法院亦無從直接接觸證人之人格，尋求證言之
      憑信性，違背直接審理之原則，故為求實體真實之發現並
      保障人權，除具有信用性之情況保障及必要性，仍許為證
      據外，原則上不認其具有證據能力。查共犯乙○○於警詢
      中之陳述，為審判外之陳述，且經被告爭執證據能力，是
      依上開說明，渠等於警詢中之陳述均無證據能力。
（二）按被告以外之人於檢察事務官、司法警察官或司法警察調
      查中所為之陳述，與審判中不符時，其先前之陳述具有較
      可信之特別情況，且為證明犯罪事實存否所必要者，得為
      證據，刑事訴訟法第159條之2定有明文。共犯丙○○於警
      詢中及法院審理時之供述有前後陳述不符之情形（詳見下
      述），本院審酌其於警詢中之證述距案發日較近，當時記
      憶自較深刻，可立即反應所知，不致因時隔日久而遺忘案
      情；且較無來自被告或其他成員同庭在場之壓力而出於虛
      偽不實之陳述，或事後串謀而故為迴護被告之機會，揆諸
      上開說明，其於警詢中所為之陳述，客觀上應具有較可信
      之特別情況，且亦為證明犯罪事實存否所必要，則依刑事
      訴訟法第159條之2規定，共犯丙○○於警詢中之供述自有
      證據能力。
（三）再按被告以外之人於偵查中向檢察官所為之陳述，除顯有
      不可信之情況者外，得為證據，刑事訴訟法第159條之1第
      2項定有明文。依其文義解釋及立法理由之說明，並無限
      縮於檢察官在偵查中訊問證人之程序，應以給予被告或其
      辯護人對該證人行使反對詰問權者，始有證據能力。惟為
      保障被告之反對詰問權，並與現行法對傳聞例外所建構之
      證據容許範圍求其平衡，證人在偵查中雖未經被告之詰問
      ，倘被告於審判中已對該證人當庭及先前之陳述進行詰問
      ，即已賦予被告對該證人詰問之機會，則該證人於偵查中
      之陳述即屬完足調查之證據，而得作為判斷之依據（參照
      最高法院97年度臺上字第405號判決意旨）。是依上揭說
      明可知，在偵查中檢察官所訊問之證人，被告或其辯護人
      對該證人雖未行使反對詰問權，依刑事訴訟法159條之1第
      2項之規定，原則上屬於法律規定為有證據能力之傳聞證
      據，於例外顯有不可信之情況，始否定其得為證據，亦即
      得為證據之被告以外之人於偵查中向檢察官所為之陳述，
      因其陳述未經被告詰問，應認屬於未經合法調查之證據，
      但並非無證據能力（參照最高法院96年度臺上字第4365、
      3925號、97年度臺上字第356號判決意旨）。本案共犯乙○○、丙○○以證人身分於檢察官偵查中之具結證述，查
      無檢察官就上開偵查訊問之實施，有何違反相關規定之瑕
      疵，亦無證據證明其等於偵查中所證有何遭受強暴、脅迫
      、詐欺、利誘等外力干擾之情形，或影響其等心理狀況致
      妨礙自由陳述等顯不可信之情況，依上開說明，具有證據
      能力。
（四）又證人、鑑定人依法應具結而未具結者，其證言或鑑定意
      見，不得作為證據，刑事訴訟法第158條之3固定有明文。
      然若檢察官或法官非以證人身分傳喚而以告發人、告訴人
      、被害人或共犯、共同被告身分傳喚到庭為訊問時，其身
      分既非證人，即與「依法應具結」之要件不合，縱未命其
      具結，純屬檢察官或法官調查證據職權之適法行使，當無
      違法可言。而前揭不論係本案或他案在檢察官面前作成未
      經具結之陳述筆錄，係屬被告以外之人於偵查中向檢察官
      所為之陳述，本質上屬於傳聞證據，基於保障被告在憲法
      上之基本訴訟權，除該被告以外之人死亡、身心障礙致記
      憶喪失或無法陳述、滯留國外或所在不明而無法傳喚或傳
      喚不到、或到庭後拒絕陳述等情形外，如已經法院傳喚到
      庭具結而為陳述，並經被告之反對詰問，前揭非以證人身
      分而在檢察官面前未經具結之陳述筆錄，除顯有不可信之
      情況者外，得為證據。故而，共犯丙○○、乙○○於偵查
      及本院（99年度易字第483號案件-下稱前案）以被告身分
      就關係被告甲○○之陳述，既非以證人身分應訊，未為具
      結，核無違法；且上開共犯丙○○、乙○○於本院已改以
      證人身分依法具結作證，復已踐行詰問程序，而保障被告
      甲○○之訴訟權，則共犯丙○○、乙○○於偵查、本院中
      ，以被告身分所為之陳述，對被告甲○○而言，俱有證據
      能力。
（五）按被告以外之人於審判外之言詞或書面陳述，除法律有規
      定者外，不得作為證據，刑事訴訟法第159條固定有明文
      ，惟被告以外之人於審判外之陳述，雖不符同法第159條
      之1至之4規定，而經當事人於審判程序同意作為證據，法
      院審酌該言詞陳述或書面陳述作成時之情況，認為適當者
      ，亦得為證據，同法第159條之5第1項亦定有明文。其立
      法意旨在於傳聞證據未經當事人之反對詰問予以核實，原
      則上先予排除，惟若當事人已放棄詰問或未聲明異議，基
      於證據資料愈豐富，愈有助於真實發現之理念，且強化言
      詞辯論原則，法院自可承認該傳聞證據例外擁有證據能力
      。查有關以下所引用其餘被告以外之人於審判外之言詞或
      書面陳述，而不符合刑事訴訟法第159條之1至第159條之4
      之規定者，業經本院於審理時當庭提示而為合法之調查，
      檢察官及被告於本院審理中均同意做為證據（見本院卷第
      20-21頁），復經本院審酌前開證據作成或取得之狀況，
      並無非法或不當取證之情事，且亦無顯不可信之情況，故
      認為適當而均得以作為證據，是依刑事訴訟法第159條之5
      第1項之規定，均具有證據能力，併予敘明。
二、認定犯罪事實所憑之證據：
（一）訊據被告甲○○固坦承有與丙○○、乙○○於前揭時間前
      往裕國冷凍公司之G304冷凍庫搬魚貨26箱，惟矢口否認有
      竊盜之故意，辯稱伊當時在車上，伊是開車的，並不知道
      丙○○、乙○○要去偷東西云云。
（二）惟查：
    １、被告甲○○與丙○○、乙○○於上開時間，駕駛車牌號
        碼9P-7345號自小貨車前往裕國冷凍公司之G304冷凍庫
        ，搬取海鮮26箱得手等情，為被告甲○○所自承，核與
        被害人林志華於警詢（見警卷第14-20頁）及偵查（見
        偵卷第75-77頁）之指述；證人陳志銓於警詢（見警卷
        第26-27頁）及偵查中（見偵卷第76頁）之證述情節相
        符，並有刑案現場監視器翻拍照片、車籍查詢基本資料
        詳細畫面、裕國冷凍冷藏股份有限公司失竊案損失明細
        表、天連農水產股份有限公司銷貨單等在卷可證，是上
        開事實堪信為真實。
    ２、證人乙○○於偵查中具結證稱：「（問：你竊盜之經過
        為何?）我第一次是於98年11月22日凌晨2點左右，那一
        次我們總共有3人一起去，有我及丙○○、甲○○，當
        時我們是開1台小貨車去，丙○○說該車是他老闆的，
        我們進去之後，丙○○先下車，他有拿一支黑黑的鐵棒
        ，我留在車上，冷凍庫之鐵鍊及鎖我不清楚，之後我有
        進到冷凍庫幫忙搬魚貨，甲○○當時在車上顧車子並警
        戒。總共搬了20來箱到車上，後來是由丙○○開車載我
        們離開，離開之後我們到門口之7-11便利商店我和甲○○就先下車，魚貨交給誰我就不知道，隔天我哥哥給我
        2千元，給甲○○多少錢我不清楚。」等語（見偵卷第
        77頁）。又於本院結證稱：「（檢察官問：98年11月22
        日凌晨你與何人去哪裡？）我與丙○○、甲○○，由丙○○開車載我們去裕國冷凍公司，一起去搬漁貨。（檢
        察官問：搬漁貨為何要三個人去？）因為丙○○搬不動
        ，所以請我與甲○○一起去搬。（檢察官問：後來三個
        人是否都下車？）我與丙○○下車。（檢察官問：不是
        要搬漁貨，為何甲○○沒有下車？）他不敢下車。（檢
        察官問：你們為何不叫甲○○下車？）他在車上顧車。
        （檢察官問：為什麼要甲○○顧車？）是把風。……（
        檢察官問：把漁獲搬上車，甲○○有無幫忙？）沒有。
        ……（檢察官問：這個事情是三個人一起講好去搬漁貨
        ，還是到了現場後，甲○○不敢下車而在車上把風？）
        去到裕國冷凍公司，丙○○分配的，丙○○要我與他下
        車，丙○○如何跟甲○○講，我不清楚。（被告問：你
        為何說我在車上把風？）當時被告就在車上，因為我與
        丙○○在搬漁貨，被告要幫我們看有沒有人來。」等語
        （見本院卷第19-20頁）。
    ３、證人丙○○於偵查中具結證稱：「（問：你竊盜之經過
        為何?）第一次是去年11月22日凌晨2時，參與的人有乙○○、甲○○……當時甲○○在車上，我跟乙○○下去
        搬，總共搬了26 箱，後來是我開車離開，離開之後，
        我在臺中港路及工業路靠近福林路把魚貨及車子都交給
        胖子，當時他有拿1萬元給我，我就給乙○○2千元，給
        甲○○3千元。」等語（見偵卷第79頁）。於本院99年
        度易字第483號案件即前案審理中供稱：我第一次行竊
        時（按即本案）是拿扣案之黑色握把鐵撬去行竊，我有
        拿鐵撬破壞鎖頭，竊盜時，並有攜帶扣案之藍黑色便帽
        2 頂、白色手套1雙，且有使用扣案之NOKIA行動電話及
        SIM卡撥打電話聯絡乙○○、甲○○，該次竊盜，行為
        人只有我、乙○○、甲○○等語（見前案卷第85-86頁
        ）。
    ４、查證人乙○○、丙○○2人與被告甲○○為鄰居、同學
        關係為證人乙○○、丙○○2人於本院陳稱在卷（見前
        案卷第89頁）。渠等與被告甲○○並無怨隙或利害關係
        ，自無誣陷被告甲○○之虞，渠等上開證詞堪信為真實
        。是核證人乙○○、丙○○上開證述內容可知，被告甲○○於本件竊盜居於把風地位，整個過程均由丙○○開
        車（見本院卷第18頁、20頁），並無被告甲○○所辯稱
        由伊開車之事實。且丙○○於案發時即已攜帶黑色握把
        鐵撬1支、藍黑便帽2頂、白色手套1雙等工具行竊，在
        場之被告甲○○難以諉為不知。是被告甲○○於本件竊
        盜時即有竊盜之認識，堪予認定。
（三）證人丙○○於本院雖證稱本案案發時係伊找被告甲○○陪
      伊去幫忙搬漁貨，被告甲○○並不知道是竊盜等語。但查
      證人丙○○於本院證稱：伊在外面租屋，被告甲○○凌晨
      到伊住處找伊，伊答應「胖子」去裕國冷凍公司搬漁貨，
      因為搬不動，所以找被告甲○○一起去裕國冷凍公司搬漁
      貨等語。查證人丙○○於本院前案證稱係以電話通知乙○○、被告甲○○一起前往裕國冷凍公司，與上開被告甲○○到伊租屋處找伊，伊告知要去搬漁貨不符。且證人既稱
      找被告甲○○去幫忙搬漁貨，到達現場後被告甲○○卻均
      未下車，而留在車上把風等情，業經證人乙○○結證在卷
      ，亦與證人丙○○上開證述不符。是證人丙○○上開證述
      內容與其於警詢、偵查及前案審理中所為陳述不符，亦與
      常情有違，顯係事後迴護被告甲○○之詞，不足以對被告
      甲○○為有利之認定，附此敘明。
（四）綜上事證，本件事證明確，被告甲○○上開犯行堪以認定
      ，應依法論科。
三、論罪科刑：
（一）按刑法第321條第1項第2款之「門扇」專指門戶而言，而
      所謂「其他安全設備」，指門扇牆垣以外，依通常觀念足
      認防盜之一切設備而言，如門鎖、窗戶等(最高法院45年
      台上字第1443號、55年台上字第547號判例意旨參照)。準
      此，非屬分隔住宅或建築物內外之間之出入口大門，而依
      通常觀念足認防盜之一切設備，諸如門鎖、鐵鍊以及窗戶
      等，均屬「其他安全設備」；另按刑法第321條第1項第3
      款所規定之攜帶兇器竊盜罪，係以行為人攜帶兇器竊盜為
      其加重條件，此所謂兇器，其種類並無限制，凡客觀上足
      對人之生命、身體、安全構成威脅，具有危險性之兇器均
      屬之，且祇須行竊時攜帶此種具有危險性之兇器為已足，
      並不以攜帶之初有行兇之意圖為必要 (最高法院79年臺上
      字第5253號判例意旨參照)。共犯丙○○所持之黑色握把
      鐵撬，乃質地堅硬，堪供撬開冷凍庫之鐵鍊，客觀上均足
      以對於人之生命、身體構成威脅而具有危險性，顯屬兇器
      無疑。核被告甲○○所為係犯刑法第321條第1項第2款、
      第3款、第4款之加重竊盜罪。被告甲○○與丙○○、乙○○、「胖子」就上開犯行均有犯意聯絡，行為分擔，應論
      以共同正犯。
（二）又被告甲○○前因肅清煙毒條例案件，經本院先後以82
      年度訴字第693號判決有期徒刑2年（緩刑5年經撤銷）、
      82年度訴字第4603號判決判處有期徒刑3年6月（經臺灣高
      等法院臺中分院以83年度上訴字第722號駁回上訴確定
      ）、83年度訴字第3651號判決判處有期徒刑3年9月確定，
      經接續執行，於88年2月13日因縮短刑期假釋出獄，嗣又
      經撤銷假釋，執行殘刑有期徒刑4年4月20日，甫於95年11
      月3日縮刑期滿執行完畢，有臺灣高等法院被告前案紀錄
      表一份附卷可稽，其於有期徒刑執行完畢後，5年以內故
      意再犯有期徒刑以上之罪，為累犯，應依刑法第47條第1
      項之規定，加重其刑。
（三）爰審酌被告甲○○有違反肅清煙毒條例、偽造文書之前科
      素行，不思以正當途徑掙取金錢，結夥三人、毀壞他人安
      全設備、攜帶兇器竊盜，侵害他人對財產權之管領，危害
      甚鉅，並審酌被害人所受之損害，被告甲○○居於把風地
      位之涉案程度，犯後否認犯行之態度等一切情狀，分別量
      處如主文所示之刑，以示懲儆。
（四）扣案如附表所示之物為共犯丙○○所有，並供丙○○為本
      件竊盜犯行所用，業經共犯丙○○供陳在卷（見前案卷第
      134頁），本於責任共同之原則，爰依刑法第38條第1項第
      2款、第3項，應予宣告沒收。
據上論斷，應依刑事訴訟法第299條第1項前段，刑法第28條、第
321條第1項第2款、第3款、第4款、第47條第1項、第38條第1項
第2款、第3項。
本案經檢察官丁○○到庭執行職務。
中    華    民    國    99    年     7    月    29  日
                  刑事第十二庭    法  官  周玉蘭
以上正本證明與原本無異。
如不服本判決應於收受判決後10日內向本院提出上訴書狀，並應
敘述具體理由。其未敘述上訴理由者，應於上訴期間屆滿後20日
內向本院補提理由書（均須按他造當事人之人數附繕本）「切勿
逕送上級法院」。
告訴人或被害人對於判決如有不服具備理由請求檢察官上訴者，
其上訴期間之計算係以檢察官收受判決正本之日期為準。
                                  書記官  黃泰能
中    華    民    國    99    年     7    月    29  日
附錄本案論罪法條全文：
中華民國刑法第321條
（加重竊盜罪）
犯竊盜罪而有左列情形之一者，處6月以上、5年以下有期徒刑：
一、於夜間侵入住宅或有人居住之建築物、船艦或隱匿其內而犯
    之者。
二、毀越門扇、牆垣或其他安全設備而犯之者。
三、攜帶兇器而犯之者。
四、結夥三人以上而犯之者。
五、乘火災、水災或其他災害之際而犯之者。
六、在車站或埠頭而犯之者。
前項之未遂犯罰之。
附表：
┌──┬───────────┬───────────┐
│編號│扣案物品名稱          │數量                  │
├──┼───────────┼───────────┤
│1   │藍黑便帽              │2頂                   │
├──┼───────────┼───────────┤
│2   │手套                  │1雙                   │
├──┼───────────┼───────────┤
│3   │黑色握把鐵撬          │1支                   │
├──┼───────────┼───────────┤
│4   │NOKIA牌行動電話       │1支                   │
├──┼───────────┼───────────┤
│5   │SIM卡                 │1張                   │
└──┴───────────┴───────────┘

司法院資訊處製作；財團法人民間司法改革基金會備份。
